【裁判字號】    98,交聲,566
【裁判日期】    980630
【裁判案由】    違反道路交通管理處罰條例聲明異議
【裁判全文】
臺灣士林地方法院交通事件裁定         98年度交聲字第566號
原處分機關  交通部公路總局臺北區監理所基隆監理站
異  議  人  乙○○
即受處分人
上列異議人即受處分人因違反道路交通管理處罰條例案件，對於
交通部公路總局臺北區監理所基隆監理站民國98年5 月6 日所為
之處分（原處分案號：基監字第裁42-C00000000號）聲明異議，
本院裁定如下：
    主  文
異議駁回。
    理  由
一、原處分意旨略以：異議人即受處分人乙○○，於民國98年3
    月30日下午2 時48分許，騎乘車牌號碼為896-BBD 號重機車
    ，行經臺北縣汐止市○○○路與秀峰路交岔路口時，因駕車
    行經有燈光號誌管制之交岔路口闖紅燈，為警以異議人有違
    反道路交通管理處罰條例第53條第1 項之規定掣單舉發。經
    異議人提出申訴，原處分機關函請舉發單位調查結果，仍認
    異議人有上開違規行為，乃依道路交通管理處罰條例第53條
    第1 項、第63條第1 項第3 款之規定，裁決異議人新臺幣（
    下同）1,800 元罰鍰，並記違規點數3 點。
二、異議意旨略以：開單警員說伊闖紅燈，他既然現場目睹，為
    何不直接將伊攔下，而是在伊快要回到家時，才將伊攔下，
    案發地點距離伊家差不多快要1 公里。且本件開單警員之前
    也開1 張闖紅燈的罰單給伊，地點是在本案地點的前1 個路
    口，伊當時有跟該警員吵架。伊認為開單要講求證據，本件
    連照片和攝影都沒有，怎麼可以硬開單，為此聲明異議云云
    。
三、按汽車駕駛人，行經有燈光號誌管制之交岔路口闖紅燈者，
    處1,800 元以上5,400 元以下罰鍰，並記違規點數3 點，道
    路交通管理處罰條例第53條第1 項、第63條第1 項第3 款分
    別定有明文。次按交通法庭認為聲明異議無理由者，應以裁
    定駁回之，道路交通案件處理辦法第19條亦著有明文。
四、經查：
（一）證人即本件舉發警員甲○○於本院具結證稱：案發當天伊
      單獨執行巡邏勤務，騎警用機車行經汐止市○○○路與秀
      峰路交岔路口時，該路口之號誌為紅燈，伊依號誌停等時
      ，看到異議人所駕上開重機車停在伊前面，且看到異議人
      於號誌顯示紅燈時，從忠孝東路左轉秀峰路，伊從後跟上
      ，因異議人車速很快，伊追到大約5 、6 百公尺才鳴笛按
      喇叭請異議人停車，並非如異議人說的快到他家才將他攔
      下，伊攔下異議人後，先告知他在上開地點違規，請他出
      示證件，異議人說他沒有違規，伊說當時伊就停在他後面
      ，也有看到他闖紅燈，異議人不配合，也不出示證件，攔
      下異議人後伊有錄影，錄影內容是伊進行舉發和異議人不
      願出示證件的經過，後來講了很久，異議人才告知他的身
      分證號碼，伊因此查出他的駕籍地後逕行舉發，當時異議
      人沒有簽名，也沒有收受罰單就走了，伊有跟異議人說應
      到案處所是基隆監理站，並要在15天內繳罰鍰。針對異議
      人所說曾和伊吵過架乙事，那是大概97年11、12月間的事
      ，且該罰單也不是伊開的，當時伊和另一位同事執行取締
      違規勤務，地點排在汐止市○○○路秀峰中學前，因為看
      到異議人在汐止市○○○路紅燈左轉福安街再右轉往新台
      五路，伊同事看到後將異議人攔下，他們開單時有爭執吵
      架，伊才過去看是怎麼一回事，異議人當時說他有違規，
      但希望我們可以罰輕一點，但伊同事還是開紅燈左轉的罰
      單，就是因為這樣吵起來，當時伊只是跟異議人講違規的
      事，沒有什麼吵等語（參本院98年6 月9 日訊問筆錄第2
      頁至第3 頁）。且經本院當庭勘驗證人甲○○庭呈之舉發
      當時錄影光碟內容，勘驗結果為：證人甲○○告知異議人
      違規要開單，異議人推託拒絕，證人當場以無線電聯絡警
      車，並告知異議人警車要來支援，經數分鐘後，異議人才
      報身分證字號、姓名、生日、地址，證人當場以無線電查
      詢異議人有無持重機車駕照，查詢回覆稱有，且告以異議
      人地址，證人甲○○開始進行開單，異議人抱怨稱：「你
      看又要開了」等情，此有本院勘驗筆錄1 份在卷可參（參
      本院98年6 月9 日訊問筆錄第4 頁），此勘驗內容核與證
      人甲○○所述情節相符，勘驗過程中，僅見證人甲○○依
      法行事，並無對異議人挾怨報復之情緒在內，堪認證人甲
      ○○上開所證尚屬可採。
（二）異議人雖質疑本件違規經過為何未經警方照相或攝影云云
      。惟警方舉發交通違規案件，並不以舉發照片為唯一證明
      方法（道路交通管理處罰條例第7 條、第7 條之1 、第7
      條之2 規定參照），故依現行法律規定，法院處理交通事
      件，並不限於科學儀器所採證據，惟仍須就事件所涉相關
      證據資料，包括供述及非供述證據，依據證據法則，憑以
      認定行為人交通違規行為之有無，此乃因交通違規事件之
      特性在於行為態樣甚多，復多有瞬間即逝情形，實在無法
      於行為人交通違規同時，全部得以即時利用科學儀器取得
      證據資料，即使屬於方便以科學儀器採證之交通違規行為
      ，普遍採用，不但所費不貲，也有實際困難。故若舉發警
      員係親眼見聞違規經過，並經以證人身分具結後在法院為
      證述，仍不失為認定交通違規事實有無之證據方法。況警
      員舉發交通違規，係依道路交通管理處罰條例授權所為之
      職權行使，而交通違規行為本身既多發生於瞬間，通常乃
      委由當場執行取締違規公務員之認識及判斷，且必須為立
      即之取締作為，此為達成維持交通秩序目的所必要。且依
      道路交通管理處罰條例之規定，此種立即性之舉發違規，
      多依警員之認知、判斷即為已足，並無必須另有其他積極
      佐證（如：其他目擊證人或必須拍攝照片等），始構成處
      分要件之規定。此係因執行職務之公務員，通常多具有一
      定之考選資格與專業訓練，且其執法之對象係不特定之大
      眾，故其立場經立法機關推定，應具有客觀、中正與公平
      之特質，而無故意偏頗之虞。是以異議人以本件未經警方
      照相或攝影採證，而認原處分證據不足云云，尚不足採。
（三）綜上所述，本件證人甲○○所證既值採認，原處分機關據
      以裁罰異議人即無違誤，異議人以前詞置辯為無理由，應
      予駁回。
據上論斷，應依道路交通案件處理辦法第19條之規定，裁定如主
文。
中    華    民    國    98    年    6     月    30    日
                              臺灣士林地方法院交通法庭
                                  法  官  鄭光婷
以上正本證明與原本無異。
如不服本裁定，應於裁定送達後5 日內，向本院提出抗告狀。
                                  書記官  徐仁豐
中    華    民    國    98    年    6     月    30    日


司法院資訊處製作；財團法人民間司法改革基金會備份。
